【裁判字號】    92,交聲,361
【裁判日期】    921230
【裁判案由】    違反道路交通管理處罰條例聲明異議
【裁判全文】
臺灣桃園地方法院刑事交通事件裁定                九十二年度交聲字第三六一號
    原處分機關  交通部公路總局新竹區監理所中壢監理站
    異  議  人  甲○○
    即受處分人
右列受處分人因違反道路交通管理處罰條例案件，對於交通部公路總局新竹監理所中
壢監理站中華民國九十二年七月二十三日壢監裁字第裁五三－Ｄ九Ｂ三二四四二號所
為處分不服（原舉發通知單號碼：八九桃警局交字第Ｄ九Ｂ三二四四二號），聲明異
議，本院裁定如左：
        主  文
原處分撤銷。
甲○○不罰。
        理  由
一、原處分機關係以：異議人即受處分人甲○○於九十二年四月九日二十三時四十五
    分，駕駛車牌號碼六Ｕ─二六八二號自用小客車，行經桃園縣中壢市○○○路六
    九九號左前五十公尺處，因未注意車前狀況肇事，致人受傷後死亡，經警依法舉
    發，而依道路交通安全規則第九十四條第三項、道路交通管理處罰條例第六十一
    條第一項第四款之違反道路交通安全規則肇事致人死亡規定，裁處吊銷（異議人
    甲○○）駕駛執照，一年內禁考。
二、聲明異議意旨略以：異議人於九十二年四月九日二十三時四十五分，駕駛車牌號
    碼六Ｕ─二六八二號自用小客車，沿桃園縣中壢市○○○路內側車道，往內壢方
    向正常行駛，時速未超過五十公里，於行經該路段六九九號左前五十公尺處，突
    然有一部機車擦撞其同向右前方、由沈吳秀珠所駕駛之自用小貨車左後方，重心
    不穩而衝入內側車道，由於事發突然，行駛於內側車道之異議人縱已緊急煞車，
    惟對於瞬間發生之狀況仍無從閃避而撞擊突然衝進車道之物（不知係人或機車）
    ，異議人並未刻意衝撞被害人機車。異議人係依照速限規定行駛於內側車道，並
    未違反任何道路交通安全規則，肇事原因實與異議人無關，原裁罰顯有錯誤，為
    此聲明異議，求予撤銷原處分等語。
三、按法院受理交通事件，準用刑事訴訟法之規定，道路交通管理處罰條例第八十九
    條前段定有明文，是刑事訴訟法第一百五十四條第二項「犯罪事實應依證據認定
    之，無證據不得推定其犯罪事實。」規定及最高法院四十年台上字第八六號判例
    所揭示「事實之認定，應憑證據，如未能發現相當證據，或證據不足以證明，自
    不能以推測或擬制之方法，為裁判基礎。」之旨，於法院審理行為人違反道路交
    通管理處罰條例案件時，當有其適用。
四、經查：
    (一)異議人即受處分人甲○○對於其在九十二年四月九日二十三時四十五分許，駕
      駛車牌號碼六Ｕ─二六八二號自用小客車，沿桃園縣中壢市○○○路往內壢方
      向行駛，行經桃園縣中壢市○○○路六九九號左前五十公尺處，適有同方向行
      駛由黎月霞所騎乘之車牌號碼ＭＮＨ－三一０號重型機車，先擦撞其右前方同
      向、由沈吳秀珠所駕駛之自用小貨車左後方（車牌號碼為八Ｕ－五０五九號）
      ，繼之撞擊異議人所駕駛之車輛右前方保險桿後人車倒地，致該機車騎士黎月
      霞送醫不治死亡等情均不否認，核與證人沈吳秀珠、陸春添等人於警訊時證述
      情節相符，且有事故現場照片十二張、道路交通事故現場圖及調查報告表等在
      卷足參，此部分事實固堪認定。案發後，經由桃園縣政府警察局交通隊員警以
      異議人違反道路交通安全規則第九十四條第三項之未注意車前狀況肇事致人死
      亡，而開立桃警交字第Ｄ九Ｂ三二四四二號舉發違反道路交通管理事件通知單
      依法舉發，嗣由原處分機關以其違反道路交通管理處罰條例第六十一條第一項
      第四款之規定，裁罰吊銷駕駛執照，一年內禁考，此有桃園縣政府警察局中壢
      交通隊舉發違反道路交通管理事件通知單、交通部公路總局新竹區監理所中壢
      監理站違反道路交通管理事件裁決書各一件附卷可稽，惟異議人對此裁決聲明
      不服，並辯稱：未有違反道路交通安全規則之駕駛行為等語。而按汽車駕駛人
      ，駕駛汽車違反道路交通安全規則，因而肇事致人死亡者，吊銷其駕駛執照，
      道路交通管理處罰條例第六十一條第一項第四款定有明文，因之，本件應予審
      究異議人於此事故中，有無違反道路交通安全規則之駕駛行為，並因而造致機
      車騎士黎月霞死亡。
    (二)本件原處分機關以異議人未注意車前狀況，且未隨時採取必要之安全措施，而
      認其有違反道路交通安全規則第九十四條第三項之規定。惟觀諸異議人及證人
      沈吳秀珠、陸春添於警詢時所為陳述，對照事故現場照片十二張、道路交通事
      故現場圖及調查報告表等資料，本件車禍發生地點為桃園縣中壢市○○○路六
      九九號左前五十公尺處，為劃有中央分向限制線之雙向二車道，速限為五十公
      里之路段，肇事後異議人所駕駛之自小客車右前車頭保險桿下方部分輕微凹損
      ，肇事後順向停放在往內壢之內側車道上，而被害人黎月霞所騎乘之機車車頭
      及前方葉子板毀損，另機車後方車牌及檔泥板遭撞擊斷裂，肇事後機車倒放異
      議人自小客車後方十八‧八公尺處，橫躺於內外側車道間，散落物集中於機車
      倒地處，另證人沈吳秀珠所駕駛之車牌號碼八Ｕ－五０五九號自小貨車，則停
      放在異議人車輛右後方七‧七公尺處之外側車道上（靠近路邊邊線），距離被
      害人機車倒地位置為七‧六公尺，小貨車左後車輪擋泥板附近有擦痕，則綜合
      現場跡證以觀，足堪認定本件車禍經過應係證人沈吳秀珠駕駛前開自小貨車行
      駛外側車道往內壢方向行駛，被害人黎月霞騎乘重型機車同向行駛在內外車道
      之間，兩車同向併行，而異議人則駕駛自小客車遵循內側車道尾隨機車同向前
      進，後因被害人黎月霞未依標線行駛，且與沈吳秀珠所駕駛之自小貨車未保持
      安全間距，以致行進至肇事地點，沈吳秀珠所駕駛之自小貨車左後輪胎擋泥板
      刮擦被害人黎月霞所騎乘機車右側，黎月霞因之重心不穩而人車往左側傾倒，
      侵入內側車道，異議人甲○○未及閃避，致自小客車右前保險桿瞬間自後方碰
      撞黎月霞及機車，從而本件事故發生之原因，在於被害人黎月霞騎乘機車行至
      肇事地點，先與沈吳秀珠駕駛自小貨車因未保持安全車距而發生擦撞後，侵入
      內側車道，適有異議人駕駛自小客車亦由同向內側車道駛至該處，猝不及防，
      因而撞擊機車所致，由於事發突然，實難期待遵行方向行駛之異議人必須隨時
      注意車前有其他車輛突然入侵情事，而強科以隨時採取必要措施之義務，況且
      衡諸當時情況，任一理性駕駛人實無從判斷或知悉會有他人突然侵入其車道之
      危險，且可信賴他車亦應遵循行進方向而不致突然侵入車道，縱異議人如何加
      以注意車前狀況，均無法防止類此碰撞結果之發生，對被害人死亡之結果，仍
      屬客觀上無法避免甚明。是以異議人既係依照規定行駛於內側車道內，並未有
      不當跨越標線行駛之情事，尚難認異議人對此車禍發生之結果有預見之可能，
      自無能注意而不注意之問題。而本件車禍事故經送請臺灣省桃園縣區車輛行車
      事故鑑定委員會鑑定，亦同此意見，而未將異議人甲○○之駕駛行為列為本件
      車禍事故發生之原因，此有該鑑定委員會九十二年七月二十五日府車鑑字第九
      二０六０一號鑑定意見書附卷可稽。是原舉發機關未予詳查上情，遽以認定異
      議人未注意車前狀況，而予以裁處，實極度擴張車前注意義務規定之本意，自
      非允洽。
    (三)又依據證人陸春添於警詢時固證稱：當時異議人車速很快，至少七、八十公里
      等語，然此為異議人所否認，查本件車禍事故發生時，證人陸春添係站立在對
      向行人道上，隔著中央分隔島及路樹目擊遠在十餘公尺遠之肇事經過，此為證
      人陸春添所自承，佐以當時車道上車輛往來甚多，伊能否清楚、觀察到異議人
      車速，進而論斷異議人車速，實非無疑。而依卷內所附現場圖及照片，並未有
      煞車痕等足供判斷異議人車速之相關跡證，並無積極證據足堪認定異議人有違
      規車速之行為，是則在異議人一再堅稱絕無超速之情形下，自難僅憑證人陸春
      添單一臆測之詞，遽以認定異議人有何違規超速之行為，而原處分機關亦未認
      定此部分，附此敘明。
    (四)此外，復查無其他積極證據足以證明異議人即受處分人甲○○有原處分機關所
      認定之前開違規行為，自應作對受處分人有利之認定，原處分機關不察，遽對
      受處分人為前開裁決，即難認為允當，應認受處分人之異議為有理由，應由本
      院將原處分撤銷，改諭知受處分人不罰，以資適法。
據上論斷，應依道路交通管理處罰條例第八十七條第二項、道路交通案件處理辦法第
二十條，裁定如主文。
中      華      民      國    九十二    年     十二     月     三十     日
                              臺灣桃園地方法院交通法庭
                                      法  官  何俏美
右正本證明與原本無異。
如不服本裁定，應於裁定送達後五日內向本院提出抗告狀。
                                      書記官  王泰元
中      華      民      國    九十三    年      一      月      二      日


司法院資訊處製作；財團法人民間司法改革基金會備份。
